【裁判字號】    99,聲,26
【裁判日期】    990127
【裁判案由】    定應執行刑等
【裁判全文】
臺灣臺東地方法院刑事裁定                99年度聲字第26號
聲  請  人  臺灣臺東地方法院檢察署檢察官
受  刑  人  甲○○
上列聲請人因對受刑人數罪併罰有二裁判以上，聲請定其應執行
之刑，本院裁定如下：
    主  文
甲○○所犯如附表編號一不應減刑之罪所處之刑，與附表編號二
已減刑之罪所處之刑，應執行有期徒刑肆月，如易科罰金，以銀
元參佰元即新臺幣玖佰元折算壹日。
    理  由
一、本件檢察官聲請定應執行刑案件一覽表（即附表）編號2 之
    犯罪日期欄雖記載為「93.12.31～93.12.31」，惟依本院98
    年度簡緝字第6 號刑事確定判決之記載，受刑人係基於行使
    使公務員登載不實文書之概括犯意，而於時間緊接之93年12
    月31日、94年1月6日及同年2 月24日為行使使公務員登載不
    實文書犯行，依修正前刑法第56條之規定論以連續犯，故附
    表編號2之犯罪日期欄應更正為「93.12.31～94.2.24」。
二、聲請意旨略以：受刑人甲○○因犯詐欺等案件，先後經判決
    確定如附表，應依刑法第53條、第51條第5 款規定，定其應
    執行之刑並諭知易科罰金折算標準，爰依刑事訴訟法第 477
    條第1項聲請裁定。
三、按數罪併罰，有二裁判以上者，依刑法第51條規定，定其應
    執行刑，刑法第53條亦有明定。又按受刑人行為後，刑法業
    經修正，並於94年2月2日，經總統以華總一義字第09400014
    901號令公布，且自95年7月1日施行，修正後刑法第2條第 1
    項規定：「行為後法律有變更者，適用行為時之法律。但行
    為後之法律有利於行為人者，適用最有利於行為人之法律。
    」（刑法第2條第1項固經修正，惟其僅係新、舊法之比較適
    用原則之宣示性指導原則，並非實體刑罰法律，自不生行為
    後法律變更之比較適用問題，應逕予適用修正後之此一規定
    ），則就屬於法律變更（即犯罪成立要件及其處罰效果之內
    容作修正或廢止）部分，自應就有利或不利於被告之一切相
    關情狀，綜合全部結果而為比較，以定其應適用之法律。本
    件受刑人於裁判確定前犯如附表所載之罪，其中附表編號 1
    係於95年7月1日刑法修正後所犯，而編號2 則係於95年7月1
    日刑法修正前所犯，而刑法第51條第5 款原係規定：「宣告
    多數有期徒刑者，於各刑中之最長期以上，各刑合併之刑期
    以下，定其刑期。但不得逾二十年。」；惟修正後刑法第51
    條第5 款則規定：「宣告多數有期徒刑者，於各刑中之最長
    期以上，各刑合併之刑期以下，定其刑期。但不得逾三十年
    。」，兩相比較，修正後之規定並非較有利於行為人，故應
    適用修正前刑法第51條第5款規定定其執行刑。
四、又衡諸定執行刑之立法意旨，除為執行刑之方便，並係為受
    刑人之利益，若受刑人所犯各罪，易科罰金之折算標準不同
    時，自應依刑法第2條第1項規定，擇有利於受刑人之折算標
    準（最高法院84年度台非字第452 號判決要旨參照）。按數
    罪併罰有二以上裁判，其易刑折算標準不同，均已確定，減
    刑後合併定執行刑時，其易刑之折算標準，依刑法第2條第1
    項但書意旨，選擇最有利於受刑人之折算標準定之，法院辦
    理96年減刑案件應行注意事項第34項定有明文。關於易科罰
    金之折算標準，修正後刑法第41條第1 項修正提高為「以新
    臺幣1,000元、2,000元、3,000元折算1日」，並刪除「因身
    體、教育、職業或家庭之關係，執行顯有困難者」之條件，
    而修正前刑法第41條第1 項規定「得以1元以上3元以下折算
    1日（復依已廢止之修正前罰金罰鍰提高標準條例第2條規定
    ，係就原定數額提高為100倍折算1日即銀元100元以上300元
    以下折算1日，換算為新臺幣為300元以上900元以下折算1日
    ）」，故關於易科罰金折算標準，以修正前之折算標準對被
    告較為有利。茲附表編號 1之罪，有期徒刑易科罰金折算標
    準，適用修正後刑法第41條第1 項之規定，以新臺幣壹仟元
    折算壹日；而附表編號 2之罪，有期徒刑易科罰金折算標準
    ，則適用修正前刑法第41條第1 項、廢止前罰金罰鍰提高標
    準條例第2 條，以銀元參佰元即新臺幣玖佰元折算壹日。自
    應就易科罰金折算標準為新舊法比較。揆諸上揭說明，本件
    定應執行刑後之易科罰金折算標準，以依修正前刑法第41條
    第1項前段、廢止前罰金罰鍰提高標準條例第2條、現行法規
    所定貨幣單位折算新臺幣條例第2 條之規定，以銀元參佰元
    即新臺幣玖佰元折算壹日，較有利於受刑人，附此敘明。
五、查受刑人甲○○因犯詐欺、偽造文書等二罪，經本院以97年
    度東簡字第395號及98年度簡緝字第6號判決如附表所示之刑
    ，均經確定在案，有上開判決書2 份及臺灣高等法院被告前
    案紀錄表在卷可稽。茲檢察官聲請定其應執行之刑，參酌前
    揭判決、決議等，本院審核認聲請為正當，爰定其應執行之
    刑並諭知易科罰金之標準如主文所示。
六、依刑事訴訟法第477條第1項，刑法第53條第，修正前刑法第
    51條第5款、第41條第1項前段，廢止刪除前罰金罰鍰提高標
    準條例第2條，現行法規所定貨幣單位折算新臺幣條例第2條
    ，裁定如主文。
中    華    民    國    99    年    1     月    27    日
                  刑事第一庭  法  官  陳義忠
以上正本證明與原本無異。
如不服本裁定，應於裁定送達後5日內向本院提出抗告狀（須附
繕本）。
「切勿逕送上級法院」
                              書記官  王希文
中    華    民    國    99    年    1     月    27    日


司法院資訊處製作；財團法人民間司法改革基金會備份。
